臺灣基隆地方法院刑事判決　
111年度訴字第232號
公  訴  人  臺灣基隆地方檢察署檢察官
被      告  林千夫





上列被告因詐欺案件，經檢察官提起公訴（110年度偵字第6791
號），本院判決如下：
    主  文
林千夫無罪。
    事實及理由
一、公訴意旨略以：被告林千夫意圖為自己之不法所有㈠明知自
    己並無健全的電腦顯示卡以供販售，竟基於詐欺之犯意，於
    民國110年7月間，透過電腦網路，以「林曉夫」名義在FB臉
    書賣刊登販賣二手電腦顯示卡之廣告。嗣告訴人黃秋竣於同
    年7月31日凌晨2時許，在桃園市家中閱覽後與被告聯繫，雙
    方約定黃秋竣以新臺幣（下同）4仟元向被告購買ASUS廠牌
    之DUAL-RX580-O4G型號之顯示卡（下稱「系爭顯示卡」）1
    張，使黃秋竣陷於錯誤，於當日清晨3時13分許，依其指示
    透過網路匯款方式，匯款4仟元至被告之國泰世華銀行帳號0
    00-000000000000號帳戶，嗣黃秋竣未收到約定貨品，始知
    受騙，遂報警處理；又㈡被告明知自己並無健全的電腦處理
    器以供販售，竟基於詐欺之犯意，於110年7、8月間，透過
    電腦網路，以「smallful225」帳號名義在超頻者網站刊登
    販賣二手電腦處理器之廣告。嗣告訴人童建智於同年8月1日
    ，在彰化縣花壇鄉閱覽後與被告聯繫，雙方約定童建智以2,
    400元向林夫購買I5-7400型號之電腦處理器1顆（下稱「系
    爭電腦處理器」），使童建智陷於錯誤，於同年月2日16時4
    6分許，依其指示透過網路匯款方式，匯款2,400元至被告上
    開國泰世華銀行帳戶內。嗣童建智收到1顆有瑕疵不能運作
    之電腦處理器，被告承諾退貨退款，惟童建智退貨後，未收
    到退款，始知受騙，遂報警處理。因認涉犯被告刑法第339
    條之4第1項第3款之加重詐欺罪嫌。
二、按犯罪事實應依證據認定之，無證據不得認定犯罪事實；不
    能證明被告犯罪者，應諭知無罪之判決，刑事訴訟法第154
    條第2項、第301條第1項分別定有明文。復按事實之認定，
    應憑證據，如未能發現相當證據，或證據不足以證明，自不
    能以推測或擬制之方法，為裁判基礎；且認定不利於被告之
    事實須依積極證據，苟積極證據不足為不利於被告事實之認
    定時，即應為有利於被告之認定；另認定犯罪事實所憑之證
    據，雖不以直接證據為限，間接證據亦包括在內，然而無論
    直接證據或間接證據，其為訴訟上之證明，須於通常一般之
    人均不致有所懷疑，而得確信其為真實之程度者，始得據為
    有罪之認定，倘其證明尚未達到此一程度，而有合理之懷疑
    存在，無從使事實審法院得為有罪之確信時，即應由法院諭
    知被告無罪之判決（最高法院40年台上字號第86號、30年上
    字第816號、76年台上字第4986號分別著有判決可資參照）
    。再者，刑法第339條第1項詐欺罪之成立，須行為人有不法
    所有意圖，始足當之，倘無不法所有意圖，即難遽以該罪相
    繩。至於民事債務當事人間，若有未依債務本旨履行給付之
    情形，在一般社會經驗而言，原因非一，非必出於自始無意
    給付之詐欺犯罪，非謂當事人之一方有無法依約履行之情形
    ，即應成立詐欺罪，否則刑事詐欺責任與民事債務不履行責
    任將失其分際。
三、公訴意旨認被告林千夫涉有前開犯行，無非係以被告之供述
    、告訴人黃秋竣及童建智之證述、告訴人黃秋竣與被告網路
    談話擷取照片、被告國泰世華銀行開設之000-000000000000
    號帳戶之開戶資料暨交易明細資料資為論據。訊據被告固不
    否認有販售系爭顯示卡給告訴人黃秋竣、販售系爭電腦處理
    器給告訴人童建智，並收到渠2人所匯之價金4000元、2400
    元，惟堅決否認有何詐欺犯行，辯稱：系爭顯示卡的部分，
    伊要寄出前作測試，測試結果有燒焦味，伊覺得有故障的可
    能，因系爭顯示卡還在保固期內，所以可先送台北皇家俱樂
    部維修，但黃秋竣要伊先退錢，伊也允諾，但因伊帳戶後來
    被警示，伊才無法退款給黃秋竣；伊收到童建智匯款2400元
    後，有把系爭電腦處理器寄給童建智，但童建智說電腦處理
    器有瑕疵不能運作，伊承諾退貨退款，但童建智退貨後，伊
    因為帳戶被警示凍結，才沒有退款，並沒有詐欺的意思等語
    ，經查：
(一)被告於110年7月間以「林曉夫」名義在FB刊登販賣二手電腦
    顯示卡之廣告，告訴人黃秋竣瀏覽後，乃於同年7月31日凌
    晨2時許與被告聯繫，以4000元購買系爭顯示卡，並於同日
    凌晨3時13分許，匯款4000元至被告所有之國泰世華銀行帳
    號000-000000000000號之帳戶內；被告於同年7、8月間，以
    「smallful225」帳號，在超頻者網站刊登販賣二手電腦處
    理器之廣告，告訴人童建智瀏覽後，於同年8月1日與被告聯
    繫，約定以2,400元購買系爭電腦處理器，童建智於同年月2
    日下午4時46分許，匯款2,400元至被告上開國泰世華銀行帳
    戶內之事實，為被告所不爭執，且據證人即告訴人黃秋竣、
    童建智於警詢、偵查中證述明確（110年度偵字第6791號卷
    第9-13、47-50、157-158頁），並有告訴人黃秋竣提出之臉
    書賣場Marketplace對話紀錄及網路轉帳明細截圖、告訴人
    童建智提出之簡訊、通話紀錄截圖、繳費明細翻拍照片、網
    購/ 店到店線上查件網頁畫面截圖、網路轉帳明細截圖、處
    理器照片暨交易經過時序表、國泰世華銀行110 年8 月20日
    國世存匯作業字第1100133101號函暨所附帳號000000000000
    號帳戶之客戶資料暨交易明細等件在卷可稽（110年度偵字
    第6791 號卷第15-41、51-67、87-94頁），堪以認定。
(二)又刑法第339條第1項詐欺取財罪之成立，以意圖為自己或第
    三人不法所有，以詐術使人將本人或第三人之物交付為要件
    ，所謂以詐術使人交付，必須被詐欺人因其詐術而陷於錯誤
    ，若其所用方法，不能認為詐術，亦不致使人陷於錯誤，即
    不構成該罪。易言之，須行為人主觀上有為自己或第三人不
    法所有之意圖，且客觀上亦有施用詐術，始能成罪，苟無積
    極證據足資證明行為人確有不法所有意圖並施用詐術，自不
    能認為成立詐欺罪。以買賣、借貸、承攬、投資或民間金錢
    互助會為例，交易之當事人本應自行考量對方之資格、能力
    、信用，及交易內容之投資報酬率、資金風險等等因素，除
    具上開違反詐欺罪之具體情事外，非謂當事人之一方有無法
    依約履行之情形，即應成立詐欺罪，否則刑事詐欺責任與民
    事債務不履行責任將失其分際。又債務人於債之關係成立後
    ，如有債務不履行之情形，在一般社會經驗上可能之原因甚
    多，縱令出於惡意而有遲延給付或不為給付之情形，苟無足
    以證明其在債之關係發生時自始故意藉此從事財產犯罪之積
    極證據，仍不得僅以債信違反之客觀事態，即推定債務人原
    有詐欺取財之犯意。
(三)證人黃秋竣於110年8月2日警詢中證稱：伊於110年7月31日
    上午2時許於FB上得知林曉夫（即被告）在賣二手電腦顯示
    卡，伊就以4000元向被告買，並匯款4000元至被告之國泰世
    華銀行帳戶內，被告承諾7月31日下午會寄出，後來改至8月
    1日說會寄出，但8月2日以顯示卡測試有燒焦味，說要送原
    廠維修，要退款給伊，但直至同日（8月2日）晚間8時都沒
    有退款，伊覺得自己被騙等語（110年度偵字第6791號卷第9
    -11頁）、偵查中則證稱：伊看到被告在FB賣顯示卡，伊和
    被告聯繫，把錢匯過去之後，被告一直沒出貨，直到伊說要
    報案，被告還是沒出貨，也沒把錢匯還給伊等語（110年度
    偵字第6791號卷第157-158頁），觀之證人黃秋竣上開證述
    可知，其於110年7月31日被告購買系爭顯示卡後，被告確未
    將系爭顯示卡寄送予黃秋竣，然稽之被告與黃秋竣之對話訊
    息內容，被告與黃秋竣之交易、溝通過程中，被告除有將系
    爭顯示卡之照片傳送予黃秋竣瀏覽外，並於黃秋竣於110年7
    月31日凌晨匯款後，同年8月2日寄出產品前，先對產品進行
    測試，發現顯示卡發出燒焦味，即傳送照片並詢問黃秋竣是
    否先退費？黃秋竣亦同意先退費（110年度偵字第6791號卷
    第15-41頁），由此可知，被告並非無端拒絕寄送系爭顯示
    卡；且本院於111年9月21日審判期日時，請被告當庭操作電
    腦，登入FB其從事拍賣的網頁，勘驗被告於FB之MARKET PLA
    CE之交易訊息紀錄，瀏覽結果為被告自105年間即開始從事
    商品之買賣交易，迄至111年3月7日為止，期間持續有商品
    之交易（參本院卷第115頁），且有當庭列印之網頁截圖存
    卷可參（本院卷第121-165頁），足認被告確實長期於網路
    上從事電腦等商品之買賣，難認被告與買家黃秋竣交易之初
    ，即有詐欺之犯意；尤以被告所有之上開國泰世華銀行帳戶
    於110年8月3日遭設定為警示戶，此有國泰世華商業銀行存
    匯作業管理部111年8月30日國世存匯作業字第1110150038號
    函可查（本院卷第101頁），從而，被告辯稱：伊係因為帳
    戶遭凍結，無法匯款才未退款等語，應非子虛，故未能以證
    人黃秋竣之證述，遽認被告有詐欺之主觀犯意。
(四)證人童建智於警詢中證稱：伊於110年8月1日在超頻者網站
    看到有販賣二手電腦處理器，售價2400元，伊就向被告購買
    ，並匯款2400元至被告之國泰世華銀行帳戶，伊於110年8月
    6日取貨後，發現二手電腦處理器無法正常使用，且背面有
    缺失，伊就用簡訊聯繫賣家（即被告），後來於8月7日下午
    2時許有電話聯繫上被告，伊說要寄回壞掉的二手電腦處理
    器，要求退款，被告則說可能是因為寄出前沒有測試，但因
    臉書交易剛做完紀錄，帳戶被凍結，無法返還貨款，後來，
    伊把物品寄回去，被告對於電話不予回應，電話接通後，又
    說最近很忙，沒空開箱處理器，伊覺得遭詐騙等語（110年
    度偵字第6791號卷第47-48頁）、偵查中證稱：伊向被告買
    了處理器，但寄過來的商品是壞掉的，伊和被告聯繫，被告
    說伊因為臉書詐騙的問題，被傳去做筆錄，帳戶被凍結，伊
    就把商品寄回去給被告，但打電話被告都不回等語
　　（110年度偵字第6791號卷第158頁），由證人童建智證述可
    知，童建智向被告購買系爭電腦處理器後，確實有收到系爭
    電腦處理器，該系爭電腦處理器雖有證人童建智證述故障之
    情，然而，故障之造成可能係交寄運送導致，亦可能係操作
    不當而無法使用，未能僅以證人童建智所證系爭電腦處理器
    有故障情況，即認被告於買賣之初即有詐欺之主觀犯意；又
    被告長期於網路上從事電腦等商品之買賣，亦有持續交易，
    已如前述，益徵系爭電腦處理器之交付，雖未符合債之本旨
    （具有瑕疵），惟應屬民事債務不履行範疇；復參以證人童
    建智亦於偵查中證稱：被告有說因為臉書詐騙的問題，被傳
    去做筆錄，帳戶被凍結（110年度偵字第6791號卷第158頁）
    ，而被告上開國泰世華帳戶確於110年8月3日遭設定為警示
    戶，亦如前述，足認被告未即時退款，非無理由，未能以證
    人童建智之證述，認定被告自始即有以出售系爭電腦處理器
    作為詐欺手段之意。
四、綜上所述，本件公訴人所提出之證據，尚未達於通常一般之
    人均不致有所懷疑，而得確信被告為本案詐欺取財犯行為真
    實之程度，本院自無從形成被告有罪之確信。此外，公訴人
    復未提出其他積極證據足資認定被告確有其所指詐欺取財之
    犯行，既不能證明被告犯罪，揆諸前揭說明，自應為被告無
    罪之諭知。
據上論斷，應依刑事訴訟法第301條第1項前段，判決如主文。
本案經檢察官林秋田提起公訴，檢察官張長樹到庭執行職務。
中　　華　　民　　國　　111 　年　　10　　月　　12　　日
              刑事第五庭審判長法　官　吳佳齡
  　　　　　　                法  官  鄭虹眞
　　　　　　　                法  官  周霙蘭
以上正本證明與原本無異。
如不服本判決應於收受送達後20日內向本院提出上訴書狀，並應
敘述具體理由；其未敘述上訴理由者，應於上訴期間屆滿後20日
內向本院補提理由書( 均須按他造當事人之人數附繕本) 「切勿
逕送上級法院」。
中　　華　　民　　國　　111 　年　　10　　月　　12　　日
                              書記官  洪儀君